臺灣新北地方法院三重簡易庭民事判決
　　　　　　　　　　　　　　　　　 110年度重簡字第1477號
原　　　告　林君安　

訴訟代理人　連思成律師（法律扶助律師）
被　　　告　蔡誌紘　
上列當事人間確認本票債權不存在事件，本院於民國110 年11月
18日言詞辯論終結，判決如下：
    主      文
一、原告之訴駁回。
二、訴訟費用由原告負擔。
    事實及理由
壹、程序方面：
    按確認法律關係之訴，非原告有即受確認判決之法律上利益
    者，不得提起之，民事訴訟法第247 條第1 項前段定有明文
    。而所謂即受確認判決之法律上利益，係指法律關係之存否
    不明確，原告主觀上認其在法律上之地位有不安之狀態存在
    ，且此種不安之狀態，能以確認判決將之除去者而言，若縱
    經法院判決確認，亦不能除去其不安之狀態者，即難認有受
    確認判決之法律上利益（最高法院52年台上字第1240號判決
    要旨參照）。查被告執原告簽發如附表一所示之本票（下稱
    系爭本票）向本院聲請強制執行，經本院以110 年度司票字
    第6283號本票裁定准予強制執行，惟原告否認系爭本票之債
    權存在，是兩造就系爭本票債權存否之爭執，已使原告在私
    法上地位處於不安狀態，且此種不安狀態，能以確認判決除
    去之，是原告有即受確認判決之法律上利益，揆諸前揭說明
    ，原告提起本件確認之訴，應予准許。
貳、實體方面：
一、原告主張：原告與訴外人劉興毅（下稱劉興毅）簽發系爭本
    票時並未記載發票日，亦未授權他人填載，故系爭本票之絕
    對應記載事項有所欠缺，而為無效票據，被告不得據此向原
    告主張票據權利；被告所提借貸合約書上雖有寫本票日期，
    但日期究為發票日或到期日並不明確，另本票上發票日部分
    沒有蓋手印，故發票日部分非原告填寫。借貸合約書系債權
    債務關係，與本件主張票據權利應分別觀之等語，並聲明：
    確認被告持有以原告及劉興毅共同簽發，發票日為民國110
    年3 月23日，票面金額新臺幣（下同）55萬元，到期日為11
    0 年4 月23日之本票債權不存在。
二、被告則以：系爭本票為原告本人所簽，伊拿到系爭本票時有
    發現原告及劉興毅沒有簽發票日，伊有請原告補簽；且原告
    還有簽借貸的契約，契約上所載清償日期4/27是筆誤，伊想
    說那4 月23日沒有差幾天等語資為抗辯，並聲明；請求駁回
    原告之訴。
三、本院之得心證之理由：
（一）按當事人主張有利於己之事實，就其事實有舉證之責任。
      又私文書經本人簽名、蓋章或按指印者，推定為真正，民
      事訴訟法第277 條及第358 條第1 項規定甚明。倘票據上
      發票人之簽章用印確為真正，則發票人就其抗辯其未填載
      或授權他人填載系爭支票之金額及發票日之事實，自應負
      舉證之責任（最高法院105 年度台簡上字第24號判決意旨
      參照）。
（二）經查，原告自承系爭本票上之簽名為伊所簽，惟主張簽發
      系爭本票時，未填載發票日此必要記載事項，此為被告所
      否認，則依上開說明，應由原告就系爭本票原係欠缺發票
      日乙情，負舉證之責。然而，原告就此並未提出任何證據
      以實其說，僅主張系爭本票上發票日部分沒有蓋手印，發
      票日部分非原告填寫等云云。惟依被告所提出，由原告及
      劉興毅簽立之借貸合約書（下稱系爭合約書）約定：「
      二. 本借貸金錢期間自民國110 年3 月23號起至民國110
      年4 月23號止。三. 本借貸約定清償日期為：民國110 年
      4 月27號。四. 乙方（即原告及訴外人劉興毅）願提供以
      下本票給甲方作為擔保憑證：本票日期：110/4/23伍拾伍
      萬元整。本票號碼：TH0000000 。」等情（本院卷第35頁
      ），其上所載核與系爭本票相符，已足認定系爭本票係因
      原告與劉興毅係因向被告借貸而簽立，且原告分別於系爭
      合約書上簽名處、填載日期、金額、票號即「110 年3 月
      23號」、「110 年4 月23號」、「110/4/23伍拾伍萬元整
      」、「TH0000000 」等處均有捺指印，堪認原告明確知悉
      系爭本票係作為110 年3 月23日借款之擔保，原告僅以系
      爭本票上發票日部分沒有蓋手印，泛稱系爭本票發票日非
      其所填載等云云，尚無足採。
四、綜上所述，原告請求確認被告持有之系爭本票，對原告之本
    票債權不存在，為無理由，應予駁回。
五、本件事證已臻明確，兩造其餘攻防方法及所提之證據，核與
    判決結果不生影響，爰不一一論列。
六、訴訟費用負擔之依據：民事訴訟法第78條。
中    華    民    國   110    年    12    月    2     日
                  三重簡易庭    法  官  王凱俐
以上正本係照原本作成。
如不服本判決，應於送達後20日內，向本院提出上訴狀並表明上
訴理由，如於本判決宣示後送達前提起上訴者，應於判決送達後
20日內補提上訴理由書（須附繕本）。
如委任律師提起上訴者，應一併繳納上訴審裁判費。
中    華    民    國   110    年    12    月    2     日
                                書記官  林穎慧
　
附表一：
┌──────┬───────┬─────┬──────┬─────┐
│  發 票 日  │  發  票  人  │票面金額  │ 到  期  日 │ 票據號碼 │
├──────┼───────┼─────┼──────┼─────┤
│110年3月23日│林君安、劉興毅│伍拾伍萬元│110年4月23日│TH0000000 │
└──────┴───────┴─────┴──────┴─────┘